臺灣南投地方法院刑事判決
111年度交易字第134號
公  訴  人  臺灣南投地方檢察署檢察官 
被      告  張百欽



上列被告因過失傷害案件，經檢察官提起公訴（111年度偵字第4
056號），本院判決如下：
    主  文
張百欽無罪。
    理  由
一、公訴意旨以：被告張百欽於民國111年4月10日上午8時05分
    許，駕駛車牌號碼0000-00號自用小客車，沿南投縣竹山鎮
    民生巷（下不稱縣）往國宅方向行駛，行經竹山鎮民生巷中
    崎里路燈130號彎道附近時，本應注意行車速度，依速限標
    誌或標線之規定，無速限標誌或標線者，未劃設車道線、行
    車分向線或分向限制線之道路，時速不得超過30公里，而依
    當時天候晴，日間自然光線，柏油路面乾燥、無障礙物、視
    距良好，客觀上並無不能注意之情形，竟疏未注意及此，適
    對向車道之告訴人賴琮文駕駛車牌號碼000-0000號普通重型
    機車亦行經上開地點，被告駕駛車輛左前車頭因而與告訴人
    騎乘之機車車頭發生碰撞，告訴人因而受有頭皮鈍傷、左側
    肩膀挫傷、左側腕部挫傷、右側手部挫傷、左側踝部挫傷之
    傷害。因認被告涉犯刑法第284條前段之過失傷害罪嫌。
二、按犯罪事實應依證據認定之，無證據不得認定犯罪事實。不
    能證明被告犯罪者，應諭知無罪之判決，刑事訴訟法第154
    條第2項、第301條第1項分別定有明文。次按刑事訴訟法上
    所謂認定犯罪事實之證據，係指足以認定被告確有犯罪行為
    之積極證據而言，該項證據自須適合於被告犯罪事實之認定
　　，始得採為斷罪資料。且認定不利於被告之事實，須依積極
    證據，苟積極證據不足為不利於被告事實之認定時，即應為
    有利於被告之認定，更不必有何有利之證據。如未能發現相
    當證據，或證據不足以證明，自不能以推測或擬制之方法，
    以為裁判之基礎。又刑事訴訟上證明之資料，無論其為直接
    或間接證據，均須達於通常一般之人均不致有所懷疑，而得
    確信其為真實之程度，始得據為有罪之認定，若其關於被告
    是否犯罪之證明未能達此程度，而有合理性懷疑之存在，致
    使無從形成有罪之確信，即不得遽為不利被告之認定。
三、公訴人認被告張百欽涉犯上開過失傷害罪嫌，無非以被告之
    供述、告訴人賴琮文於警詢時之指述、竹山秀傳醫院診斷證
    明書、道路交通事故調查報告表㈠、㈡、道路交通事故現場圖
    、現場照片、被告行車紀錄器畫面翻拍照片、交通部公路總
    局臺中區監理所南投縣區車輛行車事故鑑定會鑑定意見書為
    其主要論據。
四、訊據被告固坦承駕駛上開自小客車，與告訴人騎乘之上開  
    機車在上開彎道路段發生碰撞，並致告訴人受有上開傷害等
    情，然堅決否認有何過失傷害犯行，辯稱：我駕駛上開自用
    小客車沿民生巷直行並靠右行駛，因為該處有點轉彎，地上
    沒有分向限制線，告訴人沒戴安全帽並從我車子前面衝過來
    ，我看見告訴人機車出現在我車前，我要踩剎車時，就撞上
    了，我沒有過失等語。經查：
(一)被告駕駛上開自小客車，與告訴人騎乘之機車在上開彎道路
    段發生碰撞，並致告訴人受傷之事實，業據被告供稱明確，
    並經告訴人於警詢時指述明確，並有竹山秀傳醫院診斷證明
    書（警卷第8頁）、道路交通事故調查報告表㈠、㈡（警卷第1
    4、15頁）、道路交通事故現場圖（警卷第13頁）、現場照
    片（警卷第21-28頁）、被告行車紀錄器畫面翻拍照片（警
    卷第18-20頁）在卷可憑。是本案應審酌者，乃被告對事故
    之發生是否存有過失。
(二)刑法之過失犯，以行為人對於結果之發生，應注意並能注意
    為成立要件，苟行為人縱加注意，仍不能防止其結果之發生
    ，即非其所能注意，自難以過失論。申言之，過失責任之有
    無，端視行為人是否違反注意義務，對於結果之發生能否預
    見，行為人倘盡最大程度之注意義務，結果發生是否即得避
    免，以為判斷。行為人若無注意義務之違反，固毋庸論，倘
    結果之發生，並非行為人所得預見，或行為人縱盡最大努力
    ，結果仍不免發生，即不得非難於行為人。又道路交通安全
    規則第95條第1項規定：汽車除行駛於單行道或指定行駛於
    左側車道外，在未劃分向線或分向限制線之道路，應靠右行
    駛。　
(三)本院勘驗被告行車記錄器畫面結果所示（被告所駕駛之車牌
    號碼0000-00號自用小客車，下稱A車，勘驗筆錄見本院卷第
    38-40頁），結果為：
　⒈檔案時間1分1秒：A 車沿民生巷靠道路右側前行，駛向前方
    右彎道處，A 車前方視野無車輛或人員活動，右側為水溝護
    欄，水溝護欄右側為大片濃密樹叢，樹叢濃密度及高度足以
    完全遮蔽A 車右前方視野，前方入彎處未見設置道路反射鏡
    或相關設備。
  ⒉檔案時間1分2秒：①A 車沿民生巷靠道路右側前行，駛向前方
    右彎道處，A 車前方視野無車輛或人員活動，右側為水溝護
    欄，右前側為鐵絲網圍欄；水溝護欄及鐵絲網圍欄右側為大
    片濃密樹叢，樹叢濃密度及高度足以完全遮蔽A 車右前方視
    野，樹叢枝葉有部分垂向路面方向遮蔽入彎處視野，前方入
    彎處未見設置道路反射鏡或相關設備，畫面無法觀察入彎後
    路況。②A 車沿民生巷靠道路右側前行，駛向前方右彎道處
    ，至鐵絲網圍欄處，畫面右前方鐵絲網圍欄右側樹叢垂向路
    面枝葉遮蔽處出現機車車頭及前輪。③告訴人賴琮文駕駛車
    牌號碼000-0000號普通重型機車（下稱B機車） 自畫面前方
    右彎道處沿民生巷駛出，B 機車行駛於畫面上道路偏右側位
    置，朝A 車行進方向駛來。
  ⒊檔案時間1分3秒：①A 車沿民生巷靠道路右側前行，駛入前方
    右彎道處，A 車右側靠近右方鐵絲網圍欄。②告訴人駕駛B 
    機車朝A 車方向行駛，且將B 機車龍頭偏向畫面左側，並伸
    出其右腳，B 機車略往畫面左側偏移行進，A 車左側車頭與
    B 機車左側碰撞。
  ⒋檔案時間1分4秒：①告訴人及B機車自畫面左側離開畫面範圍
    。②畫面停止。(檔案時間1分4秒播放結束)。
(四)由上開勘驗結果可知，被告駕駛A車係靠右行駛，行經上開
    彎道時，前方有樹叢遮蔽視線，而告訴人騎乘B機車於1分2
    秒時才出現在被告視野所及之處，又告訴人未靠右而朝A車
    方向（左側）騎駛，隨即於1分3秒時碰撞A車左側車頭，期
    間僅約1秒左右，事件發生之迅速，實已超出常人反應能力
    ，難期被告得於1秒之時間內，立即做出合理迴避反應，從
    而，難認被告有何過失犯行。
(五)又卷附交通部公路總局臺中區監理所南投縣區車輛行車事故
    鑑定會對本件交通事故所為之鑑定結果（偵卷第19-20頁）
    ，認為：告訴人無照、未戴安全帽駕駛普通重型機車，行經
    未劃分向標線路段，未靠右（偏左）行駛，為肇事原因。被
    告駕駛自用小客車，無肇事因素，亦同本院上開認定。
(六)至上開鑑定意見雖認：依道路交通安全規則93條第1項第1款
    規定，上開路段最高限速為30公里，被告肇事前車速接近50
    公里（行車紀錄器顯示最高車速49公里），此部分超速有違
    規定，但依上開勘驗結果，告訴人騎乘B機車於上開彎道出
    現在被告視野後，隨即偏左朝被告A車方向騎乘而來，並於1
    秒後發生碰撞，足見告訴人之B機車在如此短時間內偏左朝
    被告駕車方向駛來，被告縱未超速，衡情亦無法避免本件車
    禍之發生。從而，被告之超速行駛，僅屬單純之違規行為，
    難認係本件車禍之肇事原因，亦即被告之超速行駛，與本件
    車禍之發生，並無相當因果關係，此從告訴人如能確實遵守
    上開規定，於上開路段靠右行駛，即可避免本件車禍之發生
    等情可合理推論，且上開鑑定意見亦未將被告之違規超速行
    為，列為本件車禍之肇事原因，益可明瞭。本件交通事故後
    ，被告於同日上午8時51分許，為警施以呼氣酒精濃度測試
    ，結果為0.02mg/L，此有南投縣政府警察局竹山分局當事人
    酒精測定紀錄表（警卷第9頁）在卷可憑，是被告之呼氣酒
    精濃度甚低，尚無證據認此對其駕駛行為有影響，且本件為
    告訴人行車未靠右，1秒間左偏撞上被告之自小客車，被告
    因猝不及防，無從煞車或閃避等情，已如前述，是被告縱有
    飲酒駕車，亦與本件交通事故肇事原因無涉。
五、綜上所述，公訴人提出之證據，尚不足以證明被告有何過失
    情節或其超速行駛與本件車禍具有相當因果關係，而達於無
    合理懷疑之程度，核屬不能證明被告犯罪，揆諸上開規定，
    應為被告無罪之諭知。
據上論斷，應依刑事訴訟法第301 條第1 項，判決如主文。
本案經檢察官黃天儀提起公訴，檢察官石光哲到庭執行職務。　
中　　華　　民　　國　　111 　年　　11　　月　　22　　日
　　　　　　　　　刑事第二庭  法　官  陳宏瑋
以上正本與原本無異。
如不服本判決應於收受送達後20日內向本院提出上訴書狀，並應
敘述具體理由；其未敘述上訴理由者，應於上訴期間屆滿後20日
內向本院補提理由書（均須按他造當事人之人數附繕本）「切勿
逕送上級法院」。
                              書記官  孫庠熙
中　　華　　民　　國　　111 　年　　11　　月　　22　　日